【裁判字號】    99,訴,33
【裁判日期】    990325
【裁判案由】    搶奪等
【裁判全文】
臺灣桃園地方法院刑事判決                99年度訴字第33號
公  訴  人  臺灣桃園地方法院檢察署檢察官
被      告  丁○○
上列被告因搶奪案件，經檢察官提起公訴（98年度偵字第13751
號），本院判決如下：
    主  文
丁○○意圖為自己不法之所有，而搶奪他人之動產，累犯，處有
期徒刑壹年。
    事  實
一、丁○○前因違反槍砲彈藥刀械管制條例等案件，經本院以91
    年度訴字第1722號判處應執行有期徒刑8 月，併科罰金新臺
    幣（下同）5 萬元（所犯(1)未經許可無故持有具殺傷力之改
    造手槍罪判處有期徒刑7 月，併科罰金5 萬元；所犯(2)恐嚇
    罪判處有期徒刑2 月；上開2 罪所宣告有期徒刑部分，合併
    定應執行有期徒刑8 月）確定；又因(3)竊盜罪，經本院以92
    年度壢簡字第1461號判處有期徒刑5 月確定；再因違反毒品
    危害防制條例案件，經本院以92年度訴字第1440號判處應執
    行有期徒刑1 年（所犯(4)施用第一級毒品罪判處有期徒刑8
    月，所犯(5)第二級毒品罪判處有期徒刑5 月，2 罪合併定應
    執行有期徒刑1 年）；因違反槍砲彈藥刀械管制條例案件，
    經本院以92年度訴字第1287號判處應執行有期徒刑2 年10月
    ，併科罰金30萬元（所犯(6)未經許可無故持有具殺傷力之改
    造手槍罪判處有期徒刑2 年6 月，併科罰金30萬元；所犯(7)
    收受贓物罪判處有期徒刑6 月；2 罪經宣告有期徒刑部分合
    併定應執行有期徒刑2 年10月）確定；因(8)妨害兵役案件，
    經臺灣苗栗地方法院以92年度苗簡字第760 號判處有期徒刑
    4 月確定；因妨害公務等案件，經本院以92年度訴字第1525
    號判處有期徒刑10月（所犯(9)妨害公務罪判處有期徒刑7 月
    ，所犯(10)竊盜罪判處有期徒刑6 月，2 罪合併定應執行有期
    徒刑10月）確定；因違反槍砲彈藥刀械管制條例案件，經
    本院以93年度訴字第472 號判處應執行有期徒刑1 年2 月，
    併科罰金6 萬元確定；嗣上開(1)至(5)、(7)至經減刑後，與
    (6)案合併定應執行有期徒刑5 年，併科罰金35萬5 千元，有
    期徒刑部分於民國97年5 月19日縮刑期滿執行完畢（併科罰
    金部分，於97年5 月20日至97年11月15日易服勞役，執行完
    畢出監）。
二、詎丁○○仍不知悛悔，竟意圖為自己不法之所有，於98年6
    月6 日晚間9 時45分許，在桃園縣楊梅鎮○○街63號前（即
    萬大夜市前），見丙○○騎乘車牌號碼RH2 －003 號輕型機
    車踏板上置有皮包1 只，且該機車因前方車多無法行進而暫
    停馬路上，即趁邱女不備之際，徒手猝然使用不法腕力，搶
    奪邱女包包（內有郵局提款卡、國泰世華銀行信用卡、健保
    卡、機車駕照、行照各1 張、現金約200 元、內插00000000
    00號門號SIM 卡之行動電話1 支、書1 本等物）。得手後旋
    搭乘不知情之友人甲○○駕駛車牌號碼839 －LR號營業小客
    車逃逸。邱女追呼搶劫，並記下上開車號報警。甲○○得知
    丁○○涉嫌搶奪後，為免遭累，乃以電話向110 報案謊稱其
    車輛遭搶。經警通知甲○○到案制作詢問筆錄後，由甲○○
    坦承其車輛實無遭搶之事，並供出涉嫌行搶邱女之歹徒即係
    住在「桃園縣楊梅鎮大金山下37號」，警方依轄內罪犯住址
    資料即知犯嫌為丁○○。甲○○旋帶同警方至其新竹縣湖口
    鄉租屋處指認適躲該處之丁○○而予查獲。丁○○遂偕同警
    方至新竹縣湖口鄉波羅村35號旁產業道路草叢內尋獲其棄置
    之邱女郵局提款卡、國泰世華銀行信用卡、健保卡、機車駕
    照、行照各1 張等物（均已發還被害人邱女）。
三、案經桃園縣政府警察局楊梅分局報請臺灣桃園地方法院檢察
    署檢察官偵查起訴。
    理  由
一、本件認定事實所引用之本件卷內所有卷證資料（包含人證與
    文書證據、物證等證據）之證據能力，檢察官及被告於本院
    準備程序、審理時均不爭執（見本院審訴卷第38頁反面、本
    院卷第38、39頁），且無證據證明係公務員違背法定程序所
    取得；又卷內各項文書證據，亦無刑事訴訟法第159 條之4
    第1 款、第2 款顯有不可信情況而不得作為證據之情形，本
    院均認有證據能力。
二、上開犯罪事實，業據被告丁○○於本院審理時坦認不諱（見
    本院卷第39頁反面），核與證人即被害人丙○○、證人甲○○、證人即查獲員警余鴻業所述相符（見偵卷第16至23、36
    至39、44至45頁，本院卷第35至38頁），並有贓物認領保管
    單1 紙在卷足稽（見偵卷第40頁），足認被告前揭具任意性
    之自白核與事實相符，而屬可信。被告雖一度否認犯行，辯
    稱：我只是偷而已，並非搶奪云云（見審訴卷第37、38頁）
    ，惟按搶奪係趁人不備或不及抗拒而公然掠取他人之動產，
    如係乘人不知，以秘密方法取得他人之動產，則為竊盜，自
    不得以搶奪罪相繩（最高法院22年上字第1334號判例、70年
    度台上字第4046號判決、88年度台上字第2220號判決、89年
    度台上字第5450號判決參照）；刑法第325 條第1 項所稱之
    「搶奪」，係指乘人不備或不及抗拒而公然攫取他人支配範
    圍以內之物，移轉自己實力支配下之行為而言。例如於公共
    場所，公然攫取他人頸上項鍊，或趁婦女不備之際，自後攫
    取其皮包等皆屬之。惟搶奪行為雖係施用不法腕力，自財物
    所持人支配範圍內移轉於自己之所持，然並不以直接對被害
    人之身體施加不法腕力，或與被害人相互拉扯為必要。苟其
    出手攫取財物之情形已達共見共聞或不畏見聞之狀況，而不
    掩形聲，急遽攫取者，仍不失為搶奪（最高法院91年度台上
    字第6753號判決參照）。經查，被害人丙○○就案發情節堅
    證：「我當時騎乘機車騎到萬福街靠近萬大夜市路口時，因
    為前方車多無法前進，所以機車暫停馬路上，前後都有車輛
    ，結果被告就從我右後方伸手將我放在機車踏板上的皮包拿
    走，我當場看到，我大叫搶劫，被告拿了包包後轉身往巷口
    跑去，有些民眾就上前幫我圍捕」、「因為我的包包是大的
    ，被告將我的包包抽走時我馬上就感覺到，而且我看到被告
    的手抓住我包包拿走的過程」等語（見本院卷第36至37頁）
    ；所指遭搶當場即追呼犯嫌之過程，核與目擊此節之證人甲○○供證：被告叫我在車上等他，然後我在車上聽到有人喊
    搶劫，被害人就在我旁邊叫我追犯嫌，我就開車去追他，之
    後犯嫌轉頭將我車門打開上車，我發現是被告」等情一致（
    見偵卷第17、20頁）；被告亦坦認上揭案發過程確然，更坦
    言：「案發地點是在萬大夜市沒錯，我拿被害人皮包當時旁
    邊都有行人」等語（見本院卷第36頁反面）；則本件案發當
    時，邱女將皮包置於機車踏板上，其人跨坐機車上，是該皮
    包仍在邱女之實力支配範圍內，應屬無疑；而被告快速自其
    右後方，趁邱女不備之際，在邱女及眾路人面前伸手攫取皮
    包，雖未直接對邱女身體施加不法腕力，然其奪取皮包之情
    形已達邱女及眾路人共見共聞或不畏見聞之狀況，且不掩形
    聲，而急遽出手攫取，依上說明，所為應屬搶奪行為之範疇
    ，核與竊盜行為係乘人不知之際，而以隱密之方法和平竊取
    者，顯不相同。被告辯稱僅係構成竊盜云云，核與竊盜法律
    構成要件不符，並非可採。綜上，參互以觀，足認被告上揭
    自白核與事實相符，本件事證明確；被告先前否認犯罪之辯
    詞，核係卸責狡飾，不足採信，其搶奪犯行堪予認定，應依
    法論科。
三、核被告所為，係犯刑法第325 條第1 項之搶奪罪。被告雖辯
    稱其構成自首云云（見審訴卷第38頁），然據證人甲○○於
    被告到案前之指認犯嫌筆錄，及證人即查獲員警余鴻業證述
    ，其係依被害人邱女報案指認犯嫌逃逸車號，及該車號車主
    甲○○到案供認搭乘伊車逃逸之犯嫌即係被告之查獲情節，
    詳證：甲○○在派出所時承認他跟犯嫌是有認識的，知道他
    的綽號，且知道犯嫌就住在楊梅鎮大金山下37號住處，因為
    丁○○經常在楊梅轄內犯案，所以甲○○講到這個住址後，
    我們警方就知道犯嫌是丁○○，當時我們帶著甲○○去找丁○○，甲○○跟我們講丁○○可能會回去楊梅鎮大金山下37
    號，但我們到該址沒找到丁○○，甲○○又再帶我們到他自
    己位於湖口的租處房間，我們就發現丁○○人在房間內，當
    時我們問丁○○有無到萬大夜市行搶，他不承認，還說他人
    都在房內睡覺，之後我們請丁○○回派出所，向他說明甲○○已經供出他犯案的經過，然後丁○○才承認等語（見本院
    卷第37、38頁），而被告亦坦認查獲過程如斯，自承：在甲○○的租處時，我沒有向乙○○○○承認是我做的，是回到
    派出所後，余鴻業向我說甲○○已經說明他載我到萬大夜市
    及我行搶後跳上他車子的過程，我才在派出所承認犯案的等
    語（見本院卷第38頁），足認被告是在警方已經發覺其犯罪
    後，始自白犯行，自不符自首要件，所辯適用自首減刑云云
    ，殊無可採。查被告有事實欄一所載之有期徒刑科刑、執行
    紀錄，此有臺灣高等法院被告前案紀錄表在卷可稽，其受有
    期徒刑執行完畢後，5 年以內故意再犯有期徒刑以上之本罪
    ，為累犯，應依刑法第47條第1 項加重其刑。爰審酌被告正
    值壯年，不思謀求正當工作換取報酬，其犯罪動機、手段、
    所生危害及犯後態度等一切情狀，量處如主文所示之刑，以
    示懲儆。
據上論斷，應依刑事訴訟法第299 條第1 項前段，刑法第325 條
第1 項、第47條第1項，判決如主文。
本案經檢察官陳仁傑到庭執行職務。
中    華    民    國    99    年    3     月    25    日
                  刑事第九庭  審判長法  官  吳為平
                                    法  官  林玉蕙
                                    法  官  蘇琬能
以上正本證明與原本無異。
如不服本判決應於收受判決後10日內向本院提出上訴書狀，並應
敘述具體理由。其未敘述上訴理由者，應於上訴期間屆滿後20日
內向本院補提理由書( 均須按他造當事人之人數附繕本) 「切勿
逕送上級法院」。
                                    書記官  何伊羚
中    華    民    國    99    年    3     月    25    日
附錄本案論罪科刑法條：
中華民國刑法第325條第1項（普通搶奪罪）
意圖為自己或第三人不法之所有，而搶奪他人之動產者，處6 月
以上5 年以下有期徒刑。

司法院資訊處製作；財團法人民間司法改革基金會備份。
